臺灣新北地方法院板橋簡易庭小額民事判決
　　　　　　　　　　　　　　　　　 109年度板小字第4354號
原　　　告　馬曉梅　
被　　　告　李鏡華　
上列當事人間請求侵權行為損害賠償事件，於民國110年9月3日
言詞辯論終結，本院判決如下：
    主  文
被告應給付原告新臺幣壹萬陸仟元及自民國一百零九年十月二十
四日起至清償日止，按年息百分之五計算之利息。
原告其餘之訴駁回。
訴訟費用新臺由被告負擔三分之一，餘由原告負擔。
本判決原告勝訴部分得假執行。但被告如以新臺幣壹萬陸仟元為
原告預供擔保，得免為假執行。
原告其餘假執行之聲請駁回。
    事 實 及 理 由
一、原告起訴主張：緣兩造同為址設新北市中和區興南路1段85
    巷金門新村社區之住戶，於民國107年10月19日20時許，該
    社區召開管理委員會會議，會議中訴外人謝玲霞、原告與訴
    外人李錫旺、被告二方為了管委會委員身分資格一事而起爭
    執，當原告回稱：「堵住你的嘴巴、真難聽」一語後，被告
    即在上開多數人得共見共聞之上址社區會議室內，基於公然
    侮辱之犯意，回以：「堵住你的臭嘴」、「死肥婆」、「又
    臭又醜」等語，接續辱罵原告，足以貶損原告之人格尊嚴及
    社會評價。被告上開侮辱行為，乃是以侵權行為之故意，不
    法侵害原告名譽權，被告自應賠償原告非財產上之損害（即
    慰撫金）新臺幣（下同）50,000元。為此，爰依侵權行為損
    害賠償之法律關係，請求被告賠償50,000元及法定遲延利息
    ，並陳明本件願供擔保，請准宣告假執行一節，業據提出臺
    灣高等法院109年度上易字第1375號刑事判決影本為證，且
    被告所涉犯刑法公然侮辱罪嫌，經臺灣新北地方法院檢察署
    檢察官以108年度偵續字第403號提起公訴，並經本院刑事庭
    以108年度簡字第7670號刑事判決判處罰金2,000元，如易服
    勞役，以1,000元折算壹日，被告不服提起上訴，經本院刑
    事庭以109年簡上字第149號刑事判決撤銷原判決，改判決被
    告無罪，因臺灣新北地方檢察署檢察官不服提起上訴，經臺
    灣高等法院以109年度上易字第1375號刑事判決撤銷原判決
    ，改判判處罰金2,000元，如易服勞役，以1,000元折算壹日
    在案，嗣被告不服提起上訴，業經最高法院以110年度台上
    字第2109號刑事判決駁回上訴確定在案，有本院依職權調取
    上開刑事偵、審卷宗核閱屬實，被告到庭固不爭執有為上開
    言語且經判處
    有罪確定在案，惟就原告之請求另以：事發當時被告係參與
    社區公共利益事項之討論，因不滿原告等人違法亂紀之舉，
    方一時衝動口出不當言詞，被告言論所用文字雖屬不雅，然
    尚非至惡；再審酌被告為退休人士、已無工作所得等情，應
    認原告請求被告給付精神慰撫金50,000元，尚屬過高，應予
    核減為2,000元云云置辯，是本件所應審酌者，乃在於：被
    告有無賠償原告精神慰撫金之義務？若有，數額若干為適當
    ？
二、按「違反保護他人之法律，致生損害於他人者，負賠償責任
    。但能證明其行為無過失者，不在此限。」、「不法侵害他
    人之身體、健康…，被害人雖非財產上之損害，亦得請求賠
    償相當之金額。其名譽被侵害者，並得請求回復名譽之適當
    處分。」，民法第184條第2項及第195條第1項前段分別定有
    明文。再按民法第195條第1項規定之所謂「相當」，自應以
    實際加害情形與其身體、健康、名譽之影響是否重大，及被
    害者身份地位與加害人經濟狀況等關係定之，最高法院47年
    度臺上字第1221號判例可資參照。經查：本件被告有以「堵
    住你的臭嘴」、「死肥婆」、「又臭又醜」等話語回應原告
    ，且被告上開行為，業經判處公然侮辱罪確定在案，已如前
    述，則被告自係違反保護他人之法律（即刑法），且「堵住
    你的臭嘴」、「死肥婆」、「又臭又醜」等話語足以貶損原
    告之人格尊嚴及社會評價，顯係侵害原告之名譽權，致生損
    害於原告，被告又未能證明其行為無過失，揆諸前開規定，
    原告自得請求被告賠償精神慰撫金，至其數額，爰審酌原告
    之學歷為專科畢業、現任家管、無收入、名下無財產，109
    年度無所得，被告之學歷為商校畢業、無業、無收入、名下
    有汽車一輛、投資6筆、108年度財產總額14萬餘元等情，業
    經兩造自承在卷（參見本院110年9月3日言詞辯論筆錄），
    復有兩造108、109年度稅務電子閘門財產所得調件明細表在
    卷可佐，再參酌被告實際加害情形及原告精神上受損害程度
    等一切情狀，認原告請求被告賠償精神慰撫金50,000元，核
    屬過高，應減為16,000元，始為適當。
三、從而，原告依侵權行為損害賠償之法律關係，請求被告給付
    50,000元及自起訴狀繕本送達翌日起至清償日止，按年息5%
    計算之利息，於上開16,000元及自109年10月24日起至清償
    日止，按年息5%計算之利息，為有理由，應予准許。逾此之
    請求，難謂有據，應予駁回。
四、本件事證已臻明確，兩造其餘攻擊、防禦方法與判決之結果
    不生影響，爰不一一贅論，併此敘明。
五、本件係關於請求金錢之給付，且其標的金額或價額在100,00
    0元以下者之小額訴訟，應併依民事訴訟法第436條之19之規
    定，確定兩造應負擔之訴訟費用比例為如主文第3項所示，
    及就被告敗訴部分依職權宣告假執行及被告得供相當擔保金
    額而免為假執行。至原告敗訴部分，其假執行之聲請即失所
    附麗，應併予駁回。
中    華    民    國   110    年    10   月    19     日
                          臺灣新北地方法院板橋簡易庭
                              法  官  李昭融
以上正本係照原本作成。
如不服本判決，應於收受送達後20日內以違背法令為理由向本庭
（新北市○○區○○路0段00巷0號）提出上訴狀並表明上訴理由
（應表明一、原判決違背法令及其具體內容；二、依訴訟資料可
認為原判決有違背法令之具體事實），如於本判決宣示後送達前
提起上訴者，應於判決送達後20日內補提上訴理由書（須附繕本
），未依上揭期間補提合法上訴理由者，法院得逕以裁定駁回上
訴。如委任律師提起上訴者，應一併繳納上訴審裁判費。
中    華    民    國   110    年    10   月    19     日
                              書記官  王昱平